臺灣臺中地方法院刑事判決
109年度訴字第3040號
公  訴  人  臺灣臺中地方檢察署檢察官
被      告  曾柏儒


上列被告因違反廢棄物清理法案件，經檢察官提起公訴（109年
度偵字第6317號、109年度偵字第8335號），被告於本院準備程
序中就被訴事實為有罪之陳述，經合議庭裁定由受命法官獨任進
行簡式審判程序，判決如下：
    主    文
曾柏儒共同犯廢棄物清理法第四十六條第四款之非法處理廢棄物
罪，處有期徒刑陸月，如易科罰金，以新臺幣壹仟元折算壹日。
緩刑參年，並應於判決確定之日起壹年內向公庫支付新臺幣伍萬
元。
    犯罪事實
一、曾柏儒、陳宏嘉（由本院另行審結）均明知其等未領有公民
    營廢棄物清除、處理機構許可文件，依法不得從事廢棄物之
    清除、處理。而臺中市○○區○○路○○段000○000○000地號之土
    地所有權人周興宏將前揭土地交由兄長周興國管理，周興國
    復將前揭土地無償借予陳宏嘉之兄長陳界旭作為養雞使用，
    惟因陳界旭無法取得自來水及電力使用許可，故於取得周興
    國同意後，陳界旭再將前揭土地提供予陳宏嘉使用，陳宏嘉
    遂與真實姓名年籍不詳之人，共同基於非法清理廢棄物之犯
    意聯絡，自民國108年5月間某日起至同年8月28日止起，委
    託真實姓名年籍不詳之人，分別駕駛車牌號碼00-0000號自
    小貨車將自不詳處所進行整修所產生之廢棄水泥塊、彈簧床
    、草蓆、衛浴設備等營建廢棄物（約600立方公尺，下稱本
    案廢棄物），載運至前開土地進行傾倒、堆置，復與曾柏儒
    共同基於非法處理廢棄物之犯意聯絡，以新臺幣（下同）4,
    000元之代價，僱請曾柏儒於108年8月28日駕駛挖土機，在
    前揭土地上將本案廢棄物進行回填掩埋整平之作業。嗣經臺
    中市政府環境保護局（以下簡稱臺中市環保局）稽查員於10
    8年7月30日至本件土地進行現場勘查，並架設監控設備後，
    於108年8月28日上午10時18分許至前開土地進行環境稽查，
    始查悉上情。
二、案經警察局分局移送臺灣臺中地方檢察署檢察官偵查起訴。
    理    由
一、上開犯罪事實，業據被告曾柏儒於警詢、偵查及本院審理時
    坦承不諱【見109年度偵字第6317號卷（下稱第6317號偵卷
    ）第63至66頁、第194、221頁、109年度偵字第8335號卷（
    下稱第8335號偵卷）第229頁、本院卷第82、312頁】，核與
    同案被告陳宏嘉所供相符（見第6317號偵卷第29至31頁、第
    37至41頁、第193至194頁、第8335號偵卷第229頁、本院卷
    第223頁），並有證人周威帆、陳界旭、馬炳南、邱正憲於
    警詢中之證述在卷可稽（見109 年度偵字第6317號卷第83至
    85頁、第103至105頁、第113至115頁、第121至123頁），復
    有保七總隊第三大隊第二中隊108年9月11日偵查報告、車牌
    號碼00-0000號、KED-5698號之車輛詳細資料報表、臺中市
    政府環境保護局環境稽查紀錄表暨稽查採證照片、車籍查詢
    資料（包含：108年8月2日、108年8月28日、108年9月2日、
    108 年7月22日、108年8月2日、108年8月27日、108年9月21
    日）、土地建物查詢資料（臺中市○○區○○段000○000○000○00
    0號地號）、臺中市政府環境保護局108年9月16日中市環稽
    字第1080107323號函文、108年9月16日中市環稽字第108010
    7323號函、108年10月7日中市環稽字第1080116589號函、保
    七總隊第三大隊第二中隊109 年2 月3 日偵查報告等（以上
    見109年度他字第7977號卷第5、9、11頁、第13至16頁、第1
    7至20頁、第21至22頁、第57至77頁、第87至93頁、第97至1
    01頁、第111至113頁、第79至85頁、第115至117頁、第223
    頁、第245頁）、108年7月22日台中市○○區○○路○○段000○000
    ○000地號土地現場照片、臺中市政府環境保護局109年11月1
    6日中市環稽字第1090131821號函文檢送109年11月4日臺中
    市政府環境保護局環境稽查紀錄表及稽查採證照片（以上見
    第8335號偵卷第59至63頁、第219至222頁）、架設於臺中市
    ○○區○○路○○段000○000○000 地號現場暨監視器翻拍照片、臺
    中市政府環境保護局環境稽查紀錄表（包含108 年11月12日
    、108 年9月21日、109 年6 月12日、109年9月29日）、臺
    中市政府環境保護局109年7月3日中市環稽字第1090072333
    號函文暨檢送109年6月12日環境稽查紀錄表及照片、109年1
    0月7日中市環稽字第1090114684號函文暨檢送109年9月29日
    環境稽查紀錄表及照片（以上見第6317號偵卷第43至58頁、
    第101至102頁、第213、225頁、第211至215頁、第223至226
    頁）、臺中市政府環境保護局110年10月1日函文暨檢送110
    年9月23日環境稽查紀錄表、現場照片及110年8 月30日現場
    查核照片說明表、臺中市政府環境保護局110 年12月14日函
    文暨檢送110年10月26日廢棄物非法棄置案件稽查紀錄表及
    現場照片（以上見本院卷第235至243頁、第249至256頁）等
    資料在卷可稽，足認被告任意性之自白與事實相符，應堪採
    信。
二、綜上，本案事證明確，被告犯行堪以認定，應依法論科。
三、論罪科刑：
　㈠按廢棄物清理法第46條第4款之未領有許可文件清理廢棄物罪
    ，其犯罪主體，不以廢棄物清理業者為限，只要未依第41條
    第1項規定領有廢棄物清除、處理許可文件，而從事貯存、
    清除、處理廢棄物，即為該當（最高法院109年度台上字第3
    338號判決意旨參照）。復按事業廢棄物之貯存、清除或處
    理方法及設施，應符合中央主管機關之規定。前項事業廢棄
    物之貯存、清除、處理方法及設施標準，由中央主管機關定
    之，廢棄物清理法第36條定有明文。行政院環境保護署依上
    開法律授權訂定「事業廢棄物貯存清除處理方法及設施標準
    」，觀諸該標準第2條第2至4款之規定：「清除：指事業廢
    棄物之收集、運輸行為。處理：指下列行為：㈠中間處理：
    指事業廢棄物在最終處置或再利用前，以物理、化學、生物
    、熱處理或其他處理方法，改變其物理、化學、生物特性或
    成分，達成分離、減積、去毒、固化或安定之行為。㈡最終
    處置：指衛生掩埋、封閉掩埋、安定掩埋或海洋棄置事業廢
    棄物之行為。㈢再利用：指事業產生之事業廢棄物自行、販
    賣、轉讓或委託做為原料、材料、燃料、填土或其他經中央
    目的事業主管機關認定之用途行為，並應符合其規定者。
    清理：指貯存、清除或處理事業廢棄物之行為。」。查被告
    與同案被告陳宏嘉均自承未領有廢棄物清除、處理執照，其
    2人雖非廢棄物清理業者，惟依前揭最高法院裁判意旨，仍
    有廢棄物清理法第46條之適用；又被告駕駛挖土機於上開土
    地上將本案廢棄物回填掩埋整平，核與前揭規定廢棄物處理
    行為中之最終處置行為相當。是核被告所為，係犯廢棄物清
    理法第46條第4 款前段之非法處理廢棄物罪。
　㈡被告與同案被告陳宏嘉間有犯意聯絡及行為分擔，應論以共
    同正犯。
　㈢按刑法第59條規定犯罪之情狀顯可憫恕者，得酌量減輕其刑
    ，其所謂「犯罪之情狀」，與同法第57條規定科刑時應審酌
    之一切情狀，並非有截然不同之領域，於裁判上酌減其刑時
    ，應就犯罪一切情狀（包括第57條所列舉之10款事項），予
    以全盤考量，審酌其犯罪有無可憫恕之事由（即有無特殊之
    原因與環境，在客觀上足以引起一般同情，以及宣告法定低
    度刑，是否猶嫌過重等等），以為判斷（最高法院95年度台
    上字第6157號判決參照）。又按廢棄物清理法第46條各款之
    罪，其法定刑度均為「1年以上5年以下有期徒刑，得併科新
    臺幣1500萬元以下罰金」，然同為非法處理廢棄物之行為，
    其原因動機不一，犯罪情節未必盡同，或有大型業者，亦有
    中、小型業者之分，其非法處理廢棄物之行為所造成危害環
    境程度自屬有異，法律科處此類犯罪，所設之法定最低本刑
    卻屬相同，不可謂不重。衡諸本件被告所處理者，係屬一般
    事業廢棄物之營建混合物，相較於任意收集運輸、傾倒棄置
    具有毒性、危險性，且濃度或數量足以影響人體健康或污染
    環境之有害事業廢棄物，對環境之危害性相對較輕，又被告
    係受僱於同案被告陳宏嘉，依其指示於前揭時、地，駕駛挖
    土機進行回填整平作業，顯見被告並非居於主導或指揮之地
    位，且被告自陳其未因本案犯行獲得任何報酬或利益（見本
    院卷第312頁），核其情節與長期、大量非法清除、處理廢
    棄物者尚屬有別。是綜觀被告犯罪之具體情狀及行為背景，
    與所犯廢棄物清理法第46條第4款之非法處理廢棄物罪之法
    定刑相衡，確屬情輕法重，客觀上足以引起社會一般人之同
    情而顯可憫恕，認縱宣告法定最低度之刑猶嫌過重，爰依刑
    法第59條規定酌量減輕其刑。
　㈣爰以行為人之責任為基礎，審酌被告並無前科，有臺灣高等
    法院被告前案紀錄表在卷可參，素行尚佳，然其對於任意掩
    埋廢棄物將造成環境污染，應有一定程度之認識，且其明知
    自己未依法領有廢棄物處理許可文件，竟與同案被告陳宏嘉
    共同非法從事一般事業廢棄物之處理，危害周圍土地及生態
    環境，實非可取；惟考量被告犯後始終坦承犯行之態度，暨
    被告於本案犯行係受陳宏嘉之雇用，依其指示所為，且就本
    案犯行並未獲取任何報酬或其他不法利得（業如前述），兼
    衡以被告本案之犯罪動機，暨其於本院審理中自陳之教育智
    識程度及家庭經濟狀況（見本院卷第313頁）等一切情狀，
    量處如主文所示之刑，併諭知易科罰金之折算標準。
　㈤又被告並無前科，有前揭被告前案記錄表附卷可查，本院考
    量被告係因一時失慮，偶罹刑典，信其經此偵審程序及刑之
    宣告後，應知所警惕而無再犯之虞，故前開所宣告之刑，以
    暫不執行為適當，爰依刑法第74條第1項第2款規定，宣告緩
    刑3年，以啟自新。又為使被告能自本案中深切記取教訓，
    促使其尊重法律規範秩序，強化其法治觀念，避免再度犯罪
    ，本院認應以命被告履行一定條件負擔為適當，爰依刑法第
    74條第2項第4款之規定，命被告應於本判決確定之日起1年
    內向公庫支付如主文所示之款項，以彌補其對環境破壞所生
    危害，且如有違反上述負擔而情節重大者，依刑法第75條之
    1第1項第4款規定，得為撤銷緩刑宣告之事由，併予敘明。
四、沒收部分：
　　被告供稱同案被告陳宏嘉以一天4,000元之代價，僱用其在
    上址駕駛挖土機將現場之廢棄物回填掩埋，惟陳宏嘉並未給
    予其任何報酬等語（見本院卷第82、312頁），核與同案被
    告陳宏嘉所述相符（見第6317號偵卷第40頁），是被告既尚
    未取得任何犯罪所得，自無從對其宣告沒收或追徵。
據上論斷，應依刑事訴訟法第273條之1第1項、第299條第1項前
段，廢棄物清理法第46條第4款前段，刑法第11條前段、第28條
、第59條、第41條第1項前段、第74條第1項第1款、第2項第4款
，判決如主文。
本案經檢察官陳祥薇提起公訴，檢察官黃芝瑋到庭執行職務。
中　　華　　民　　國　　111 　年　　4 　　月　　15　　日
                  刑事第八庭    法  官  江文玉
以上正本證明與原本無異。
如不服本判決應於收受判決後20日內向本院提出上訴書狀，並應
敘述具體理由；其未敘述上訴理由者，應於上訴期間屆滿後20日
內向本院補提理由書（均須按他造當事人之人數附繕本）「切勿
逕送上級法院」。
                                書記官  黃珮華
中　　華　　民　　國　　111 　年　　4 　　月　　15　　日
附錄論罪科刑法條
廢棄物清理法第46條
有下列情形之一者，處1年以上5年以下有期徒刑，得併科新臺幣
1千5百萬元以下罰金：
一、任意棄置有害事業廢棄物。
二、事業負責人或相關人員未依本法規定之方式貯存、清除、處
    理或再利用廢棄物，致污染環境。
三、未經主管機關許可，提供土地回填、堆置廢棄物。
四、未依第41條第1項規定領有廢棄物清除、處理許可文件，從
    事廢棄物貯存、清除、處理，或未依廢棄物清除、處理許可
    文件內容貯存、清除、處理廢棄物。
五、執行機關之人員委託未取得許可文件之業者，清除、處理一
    般廢棄物者；或明知受託人非法清除、處理而仍委託。
六、公民營廢棄物處理機構負責人或相關人員、或執行機關之人
    員未處理廢棄物，開具虛偽證明。